臺灣苗栗地方法院刑事判決　　　　　　　　　　　　　　　九十一年度易字第四號
　　公　訴　人　臺灣苗栗地方法院檢察署檢察官
　　被　　　告　丙○○
右列被告因竊盜案件，經檢察官提起公訴（九十年度偵字第一二五四號），本院判決
如左：
    主  文
丙○○無罪。
    理  由
一、公訴意旨略以：被告丙○○意圖為自己不法之所有，於民國八十九年十月十三日
    下午四時許，在苗栗縣後龍鎮水尾里七鄰水尾六三之三號前，趁告訴人戊○○不
    注意之際，竊取告訴人所有車牌號碼Ｈ二∣八一五二號自用小客車及該車內之金
    飾二百十台兩（市價約新台幣二百五十萬元）、附表所示之支票八紙得手後，將
    該車棄置於苗栗縣後龍鎮南港里四鄰南北坑山區。嗣為警於同日晚間，在苗栗縣
    後龍鎮南港里四鄰南北坑山區尋獲前開自小客車，經採集該車內放置金飾之盒子
    之指紋，發現被告左手拇指指紋二枚及右環指指紋一枚，而循線查獲上情。因認
    被告涉犯刑法第三百二十條第一項之竊盜罪嫌云云。
二、按犯罪事實應依證據認定之，無證據不得推定其犯罪事實；不能證明被告犯罪者
    ，應諭知無罪之判決；刑事訴訟法第一百五十四條、第三百零一條第一項前段分
    別定有明文。次按刑事訴訟法上所謂認定犯罪事實之證據，係指足以認定被告確
    有犯罪行為之積極證據而言，該項證據自須適合於被告犯罪事實之認定，始得採
    為斷罪資料。又認定犯罪事實所憑之證據，無論係直接證據或間接證據，其為訴
    訟上之證明，須於通常一般之人均不致有所懷疑，而得確信其為真實之程度者，
    始得據為有罪之認定，倘其證明尚未達到此一程度，而有合理之懷疑存在，無從
    為有罪之確信，復無其他調查途徑可尋，法院即應為無罪之判決。
三、公訴意旨認被告涉犯竊盜罪嫌無非係以：前揭事實業據告訴人戊○○迭於警訊、
    偵查及本院審理中指訴甚詳；而上開車輛尋回時，經警採集車內遺留之金飾盒上
    指紋三枚，藉由電腦比對鑑定結果，確認其中二枚為被告之左拇指、一枚為被告
    右環指指紋一節，有內政部警政署刑事警察局八十九年十一月十七日（八九）刑
    紋字第一六二七一六號鑑驗書及所附指紋卡及照片附卷可稽；此外，復有支票、
    本票、退票理由單、票據掛失止付通知單、協議書、臺灣新竹地方法院公示催告
    函件（以上均影本）、帳冊及帳單明細等為證而為其論據。訊據被告堅決否認有
    何竊盜犯行，辯稱：八十九年十月十三日下午四時二、三十分許，伊應係前往苗
    栗縣後龍鎮大育補習班接送伊兒子下課，並未前往上開車輛失竊現場；且伊於案
    發前即經常前往庚○○所經營之銀樓購買金飾，作為贈送親友子女之彌月禮物，
    或有可能於挑選金飾時，而將指紋遺留於金飾盒上等語。經查：告訴人在案發前
    即經常送金飾至庚○○所經營之東京銀樓供庚○○販賣，其於八十九年十月十二
    日下午係駕駛所有車牌號碼Ｈ二－八一五二號自用小客車（按該車內尚放有金飾
    二百十台兩、如附表所示之支票八紙等物）欲至上開銀樓找庚○○，而將上述車
    輛停放於苗栗縣後龍鎮水尾里七鄰水尾六十三之三號前，始步行至上開銀樓乙節
    ，業據告訴人自陳在卷，並經證人庚○○於偵查中及本院審理時證述明確。次查
    ，被告平日即經常至庚○○所經營之東京銀樓購買金飾，且於案發前幾日，亦有
    至該銀樓選購小孩掛戴之金飾，庚○○並有拿出金飾、包裝盒供被告選擇，而被
    告所購買之金飾係告訴人交付予庚○○出售者等情，亦據證人庚○○於本院審理
    時結證屬實；又被告於上述時地購買金飾後，確曾於八十九年九、十月間分別贈
    送彌月金飾予辛○○、丁○○等人乙節，業據證人辛○○、丁○○於於本院審理
    時結證明確。另查，本件警方於案發後自尋獲之告訴人所有上述汽車內所採集之
    被告指紋，係自遺留於車上之金飾包裝盒所採到，而該金飾包裝盒及其他金飾包
    裝盒係放在同一塑膠袋內；又警方於案發後係經分別多次採集後，始在該金飾包
    裝盒採到被告之指紋，至在其他金飾包裝盒、汽車內外均未採到指紋等情，亦據
    證人即承辦本件員警甲○○於本院審理時結證屬實。綜上，則被告辯稱：警方自
    查獲之金飾包裝盒上所採到指紋，可能係伊至庚○○所經營之銀樓選購金飾時所
    遺留等語，即有可能，而可採信。蓋如本件告訴人所失竊之汽車及車內大量金飾
    係被告所竊取，則該汽車之內外暨上述存放金飾包裝盒之塑膠袋及袋內其他金飾
    包裝盒上理應均有可能遺留被告之指紋方是，斷無可能僅係該塑膠袋內之其中一
    金飾包裝盒始有被告之指紋，因竊賊如係刻意防範遺留指紋，則警方應無法採到
    任何指紋；況採到指紋之金飾包裝盒係存放於塑膠袋之內，並尚有其他金飾包裝
    盒，焉有可能僅塑膠袋內之一金飾包裝盒留有指紋，而塑膠袋及其袋內之其他金
    飾包裝盒均未見任何指紋，在在均顯示與一般經驗法則有違。至被告所舉之證人
    己○○、乙○○於本院審理時固均未能明確證明被告於案發當時確係不在場，惟
    被告本無庸負責證明自己無罪，此乃刑事訴訟之基本法則，是尚無從據以推論被
    告犯罪，而需有其他充分且積極證據始足以對被告論罪科刑，庶符憲法保障基本
    人權之意旨。依上所述，則公訴人所舉證據既有可議，尚無從為被告有罪之確信
    ，自不得據以為不利被告之認定。此外，本院復查無其他任何積極證據足認被告
    有公訴意旨所指之犯行，既不能證明被告犯罪，自應為被告無罪之諭知，以免冤
    抑。
據上論斷，應依刑事訴訟法第三百零一條第一項，判決如主文。
本案經檢察官黃智炫到庭執行職務
中      華      民      國    九十一    年     十一     月    二十六    日
                                    臺灣苗栗地方法院刑事第二庭
                                        法  官  林  燦  都
右正本證明與原本無異。
如不服本判決，應於送達後十日內向本院提出上訴狀（須附繕本），上訴於臺灣高等
法院臺中分院。
                                        書記官  陳  建  分
中      華      民      國    九十一    年     十一     月    二十六    日
